【裁判字號】    85,台上,1272
【裁判日期】    850320
【裁判案由】    重利
【裁判全文】
最高法院刑事判決                              八十五年度台上字第一二七二號
    上訴人  甲○○
右上訴人因重利案件，不服台灣高等法院中華民國八十四年十一月十六日第二審判決
（八十四年度上訴字第四八七九號，起訴案號：台灣板橋地方法院檢察署八十三年度
偵字第二○七八四號），提起上訴，本院判決如左：
    主  文
上訴駁回。
    理  由
按刑事訴訟法第三百七十七條規定：上訴於第三審法院，非以判決違背法令為理由，
不得為之。是提起第三審上訴，應以原判決違背法令為理由，係屬法定要件。如果上
訴理由狀並未依據卷內訴訟資料，具體指摘原判決不適用何種法則或如何適用不當，
或所指摘原判決違法情事，顯與法律規定得為第三審上訴理由之違法情形，不相適合
時，均應認其上訴為違背法律上之程式，予以駁回。本件上訴意旨略稱：原判決論處
上訴人常業重利罪刑，無非以上訴人乘他人之急迫貸與現款，取得與原本顯不相當之
利息，每月利息收入約為新台幣（以下同）十萬元，並藉以維生等情為據。然上訴人
於警訊中僅供稱「從中賺了十幾萬元利息」，依此核算，每月應祇賺取三萬元左右。
該供詞與原判決所引月入十萬元（按係第一審審訊中之供詞），互有矛盾，原審未為
必要之調查，復不說明證據取捨之心證理由，且對於上訴人所陳另有其他事業收入之
事實，置未理會，僅憑自白，遽論上訴人常業重利罪刑，其判決即有證據上理由矛盾
，及應於審判期日調查之證據而未予調查之違背法令情形。惟查原判決依憑上訴人之
自白，證人林秋壎、林宗慶之證述，及扣案之日報表、客戶資料、本票、汽車買賣合
約書等證據，資以認定上訴人有常業重利犯行，並非單採上訴人之自白而為事實之認
定。而所謂常業重利，祇以其是否藉重利維生之意思而有行為之表現為斷，不以別無
職業為必要。查上訴人係以散發廣告方式招徠顧客，乘其急用貸與金錢取得重利，且
所貸款之對象多為素昧平生，其具有常業犯意及常業行為甚明，原判決已有說明。至
上訴人是否另有其他職業及其盈收之確實金額，則非犯罪之要素。而有罪判決，旨在
確定刑罰權之存在及其範圍，與民事給付判決須確定給付額者不同。上訴人所犯常業
重利犯行，其盈收確實金額，究應以上訴人警訊所供或以其審訊所供者為可取，均無
本件常業重利罪之成立與刑罰之量定（按原判決係維持第一審判處有期徒刑五月之
判決）。故原審雖未明取捨之心證理由，逕以上訴人審訊自白為認定基礎，亦未說
明上訴人是否另有其他職業，顯然於判決主旨無影響，按諸刑事訴訟法第三百八十條
之規定意旨，不得據為第三審上訴之理由。上訴意旨，執此指摘，自非適法。其上訴
違背法律上之程式，應予駁回。
據上論結，應依刑事訴訟法第三百九十五條前段，判決如主文。
中      華      民      國    八十五    年      三      月      二十    日
                              最高法院刑事第五庭
                                  審判長法官  黃  劍  青
                                        法官  林  增  福
                                        法官  林  文  豐
                                        法官  邵  燕  玲
                                        法官  賴  忠  星
      右正本證明與原本無異
                                              書  記  官
中      華      民      國    八十五    年      三      月    二十八    日


司法院資訊處製作；財團法人民間司法改革基金會備份。
